臺灣高等法院刑事裁定
110年度抗字第1673號
抗  告  人
即  具保人  郭芝讌


被      告  周栢緯


上列抗告人即具保人因沒入保證金案件，不服臺灣新竹地方法院
110年度聲字第1306號中華民國110年9月24日裁定，提起抗告，
本院裁定如下：
    主  文
抗告駁回。                                             
    理  由
一、原裁定意旨略以：抗告人即具保人郭芝讌前因被告周栢緯公
    共危險等案件，經檢察官指定保證金新臺幣（下同）10萬元
    ，由抗告人於民國109年2月3日出具現金保證後，將被告釋
    放。嗣該案經原審法院以109年度交訴字第76號判決判處有
    期徒刑6月確定。經臺灣新竹地方檢察署（下稱新竹地檢署
    ）檢察官傳喚被告及通知具保人偕同被告到案接受執行，詎
    被告未到案，具保人亦未遵期偕同被告到案接受執行，復經
    拘提被告亦無著，顯見被告已逃匿，是檢察官聲請原審沒入
    抗告人繳納之保證金及實收利息，並無不合，應予准許等語
    。
二、抗告意旨略以：被告為抗告人之子，其戶籍雖在抗告人這裡
    ，但並未住在這裡，抗告人也聯絡不到他。抗告人沒讀書，
    也不懂法律，被告也不是什麼壞人，法院卻要沒收10萬元保
    證金，真的離譜云云。
三、按具保之被告逃匿者，應命具保人繳納指定之保證金額，並
    沒入之。不繳納者，強制執行。保證金已繳納者，沒入之。
    依第118條規定沒入保證金時，實收利息併沒入之；第118條
    第1項之沒入保證金，以法院之裁定行之，刑事訴訟法第118
    條第1項、第119條之1第2項、第121條第1項分別定有明文。
    再因有罪判決確定，受刑人入監執行者，具保人始免除具保
    之責任，刑事訴訟法第119條第1項亦有明文規定。
四、經查：
  ㈠抗告人因被告公共危險等案件，經新竹地檢署檢察官指定保
    證金10萬元，由抗告人繳納後，將被告釋放。嗣上開案件經
    原審法院以109年度交訴字第76號判決判處有期徒刑6月、拘
    役30日，因被告逾期提起上訴，經原審法院裁定駁回上訴而
    確定在案，有新竹地檢署收受刑事保證金通知、刑事保證金
    繳納收據、上開判決及本院被告前案紀錄表在卷可按。
　㈡其後新竹地檢署檢察官依法傳喚被告應於110年4月20日上午9
    時30分到案接受執行，該執行傳票於110年3月24日送達新竹
    市○○區○○路○段000巷00弄0號被告住所，因未獲會晤本人，
    由同居人即抗告人收受，有被告個人戶籍資料、新竹地檢署
    送達證書附卷可佐；惟被告並未到案執行，新竹地檢署檢察
    官乃於110年8月11日核發拘票，命員警至上址拘提被告，然
    仍無法拘提到案，有新竹地檢署檢察官拘票、員警拘提未獲
    報告書在卷為憑；嗣新竹地檢署檢察官即通知抗告人應偕同
    被告於110年8月31日上午10時前到案接受執行，逾期將依法
    聲請沒入保證金，該通知於110年8月16日送達至新竹市○○區
    ○○路○段000巷00弄0號抗告人住所，由抗告人親自收受，亦
    有新竹地檢署送達證書附卷可考。然抗告人屆期仍未偕同被
    告到案接受執行，而斯時被告亦無在監所執行之情形，此經
    原審查閱本院全國前案資料確認無訛，是原審認被告顯已逃
    逸，抗告人亦未盡擔保被告到案接受執行之責任，因而裁定
    沒入抗告人所繳納之保證金10萬元及實收利息，自無違誤。
    　　
  ㈢至抗告意旨雖執上詞為辯。然刑事訴訟之具保制度，係作為
    羈押之替代手段，以財產權之具保處分替代人身自由之羈押
    處分，藉由被告或第三人出具保證書或繳納保證金，防止被
    告逃匿，擔保被告遵期到案，接受偵查、審判程序進行及刑
    罰之執行。又傳喚被告到案執行時一併通知具保人，係給予
    具保人督促被告到案接受刑罰執行之機會，倘具保人仍無法
    督促被告到案接受執行，難謂已盡擔保被告遵期到案之具保
    責任。查本件被告業已逃匿，且抗告人經合法通知後，並未
    遵期偕同被告到案接受執行，俱如前述，足認抗告人未盡具
    保人督促被告到案接受執行之責任，其徒以無法聯絡被告、
    不懂法律等詞為辯，自非解免其具保責任之正當理由，是其
    所辯容無足取。
五、綜上所述，原審依檢察官之聲請，裁定沒入抗告人繳納之保
    證金暨實收利息，核其認事用法，並無違誤或不當。抗告意
    旨猶執前詞提起抗告，為無理由，應予駁回。
據上論斷，應依刑事訴訟法第412條，裁定如主文。　　
中　　華　　民　　國　　110 　年　　11　　月　　15　　日
　　　　　　　　　刑事第九庭  審判長法　官  潘翠雪
　　　　　　　　　　　　　　　　　  法　官  陳俞婷
　　　　　　　　　　　　　　　　　  法　官  陳信旗
以上正本證明與原本無異。
如不服本裁定，應於收受送達後5日內向本院提出再抗告狀。
                                    書記官  董佳貞
中　　華　　民　　國　　110 　年　　11　　月　　15　　日